【裁判字號】    89,判,1939
【裁判日期】    890615
【裁判案由】    空氣污染防制法
【裁判全文】
行  政  法  院  判  決                          八十九年度判字第一九三九號
    原      告  玉山木工藝股份有限公司
    代  表  人  甲  ○
    被      告  嘉義市政府
右當事人間因空氣污染防制法事件，原告不服行政院環境保護署中華民國八十八年五
月十八日環署訴字第二五六七二號再訴願決定，提起行政訴訟。本院判決如左︰
    主  文
原告之訴駁回。
    事  實
緣原告從事木材加工業，經被告所屬環境保護局稽查人員於民國八十七年九月三日十
八時四十分許，稽查發現原告於其所有土地上露天燃燒事業廢棄物，致產生明顯之粒
狀污染物散布於空氣中。被告乃據以裁處新台幣（以下同）十萬元罰鍰，原告不服，
提起訴願、再訴願，均遭決定駁回，遂提起本件行政訴訟。茲摘兩造訴辯意旨如次
：
原告起訴意旨略謂︰一、原告早在七十九年間因被告所屬環境保護局不收工廠廢料，
工廠苦於廢料日積月累堆積而致廠房空間減少，乃自行焚燒廢料而被罰款一次，已有
慘痛教訓及經驗，不可能再次焚燒廢料，拿辛苦錢來開玩笑。二、被告長久以來即有
配合載運廢料之專車（專車車號：ＲＳ─八一二○號，車主：許仁居，所屬：旭順人
造木炭），既有專車處理廢料，何需焚燒廢料？且原告多年來未曾使用守衛，每天均
是下午五點下班，清掃工作向由本國人負擔，泰國人之習性不若國人勤奮，泰勞豈可
能下班後還替被告做多餘之工作。三、原告之環保完全配合政府之要求，環保花費更
是同業間之模範生。被告舉發原告焚燒廢料，全無事實依據，不能徒憑幾張自撰之工
作報告及移花接木之照片，即任意對民間工廠斂財。綜上所述，原告確實未於八十七
年九月一、二、三日傍晚連續焚燒廢棄物，請撤銷原處分及訴願、再訴願決定等語。
被告答辯意旨略謂︰一、被告所屬環境保護局於八十七年九月一日及二日派員稽查發
現原告公司有經常露天燃燒之跡象，於八十七年九月三日十八時四十分許，於同一地
點（大門守衛室東側土坑）發現露天燃燒廢棄物產生明顯粒狀污染物散布於空氣中，
違反原空氣污染防制法第十九條（修正後為第二十九條）第一款之規定屬實，且原告
為工商廠場，依同法第三十九條（修正後為第五十四條）規定裁處十萬元罰鍰，並無
不當。二、原告稱曾因露天燃燒被處分在案，不可能再犯，且有專車處理廢料，無需
燃燒，然而燃燒用之土坑迄案發時仍持續使用造成污染，卻是不爭之事實，。本案經
多日追蹤，發現污染時並拍照存證，並非「無憑無據」。三、原告於訴願時訴稱土坑
三年前已由被告徵收為道路用地云云，與事實不符，該坑位於新闢道路北側，仍為該
公司所有，稽查時發見有外籍勞工留守，且僱用外籍勞工亦為原告坦承，而違反時間
係指發現污染時間，違法之事實與上班時間無涉。原告訴稱地點、時間、人員均與該
公司無關，顯係推諉塞責之詞，不足採信。綜上所述，被告對原告之處分並無不當，
請駁回原告之訴，以維法紀並確保空氣品質等語。
    理  由
按「在各級防制區內，不得有左列行為：一、從事燃燒、融化、煉製、研磨、鑄造、
輸送、或其他操作，致產生明顯之粒狀污染物，散布於空氣或他人財物。」「違反第
十九條各款情形之一者，處新台幣五千元以上十萬元以下罰鍰；其違反者為工商廠、
場，處新台幣十萬元以上一百萬元以下罰鍰。」為行為時空氣污染防制法第十九條第
一款、第三十九條第一項（八十八年一月二十日修正後變更為第二十九條第一項第一
款、第五十四條第一項）所明定。本件被告所屬環境保護局稽查人員於八十七年九月
三日十八時四十分許稽查發現，原告於其所有土地上露天燃燒廢木料等事業廢棄物，
致產生明顯之粒狀污染物散布於空氣中，乃予拍照存證並告發，案由被告據以裁處新
台幣十萬元罰鍰，有稽查照片、空氣污染稽查紀錄工作單及處分書影本等附於原處分
卷可稽。原告不服，以其工廠每天有專人、專車載運木材廢料賣給鍋爐燃燒再利用，
無須費力燃燒廢棄物，疑為附近外勞下班後在該土坑烤蕃薯為由，提起訴願。經臺灣
省政府審查，認依稽查照片顯示，所燃燒者為廢棄木條、木塊，並無烤蕃薯，原告所
訴不可採，而駁回原告之訴願。原告又不服，復以燃燒廢棄物之土坑已被徵收，拓寬
為馬路，並非私人土地，燃燒廢棄物純為附近外勞所為為由，提起再訴願。經行政院
環境保護署調查結果，認原告之部分廠區雖遭徵收為馬路用地，惟該土坑位於新闢道
路水溝之北側，非徵收之範圍，仍為原告所有，有被告所繪現場平面圖註明土坑、廠
區○○○道路之相關位置，及拍攝之現場照片（土坑明顯在新闢道路之外）附於再訴
願卷可稽，原告訴稱違章地點在公有地云云，並非事實，而駁回原告之再訴願。原告
仍不服，提起本件行政訴訟，並為如事實欄所載之主張。經查：（一）被告所屬環境
保護局稽查人員於八十七年九月一日及二日夜間，即已發現原告所有工廠廠區內守衛
室東側之土坑，有露天燃燒木料之餘燼及火星，復於同年月三日十八時三十分許，在
同一地點發現燃燒廢木料產生明顯之粒狀污染物散布於空氣中，有該三次稽查之空氣
污染稽查紀錄工作單、嘉義市露天燃燒地點巡查紀錄表影本及現場採證照片附於原處
分卷可稽，原告違規之事證明確，被告予以裁處十萬元罰鍰，揆諸首揭規定，並無不
合。（二）原告於訴願時陳稱：「‧‧‧旁邊有市府垃圾箱，敝廠人員有時置較好的
廢木料於此，供需要的人拿去利用‧‧‧」等語（見訴願狀所載），足見原告縱有專
人、專車載運木料廢棄物，亦非所有之廢木料全部載走，其情甚明，自難為原告有利
之證明。又原告既將部分廢木料置於其工廠附近之垃圾箱供人取用，則取用後難免有
剩餘或不能使用而棄置者，其需利用土坑燃燒，亦與事理無違。（三）原告聲稱花費
鉅資於環保上，即令屬實，亦與其有否燃燒事業廢棄物無關。又本件違規時間八十七
年九月三日十八時四十分許，係指被告之稽查人員前住現場查獲之時間，當時廢木料
燃燒已接近尾聲，有前揭現場採證照片可考，足見開始燃燒時間更早。原告訴稱其員
工下班後不可能燃燒工廠之廢木料，本件違規行為與其無關云云，顯係推諉卸責之詞
，不足採取。綜上所述，本件原處分並無違誤，訴願、再訴願決定，遞予維持，亦無
不合。原告仍執前詞指摘原處分及訴願、再訴願決定不當，聲明撤銷，核無理由，應
予駁回。
據上論結，本件原告之訴為無理由，爰依行政訴訟法第二十六條後段，判決如主文。
中    華    民    國     八十九      年      六      月      十五       日
                    行 政 法 院 第 一 庭
                                審 判 長 評  事      藍  獻  林
                                         評  事      高  啟  燦
                                         評  事      黃  璽  君
                                         評  事      廖  宏  明
                                         評  事      鄭  忠  仁
右  正  本  證  明  與  原  本  無  異
                                         法院書記官  邱  彰  德
中    華    民    國     八十九      年      六      月      十五       日


司法院資訊處製作；財團法人民間司法改革基金會備份。
